臺灣高等法院刑事判決
109年度上訴字第3235號
上  訴  人  
即  被  告  施政陽


指定辯護人  本院公設辯護人郭書益
上列上訴人因違反毒品危害防制條例案件，不服臺灣新北地方法
院109年度訴字第87號，中華民國109年7月8日第一審判決（起訴
案號：臺灣新北地方檢察署109年度偵字第189號；移送併辦案號
：109年度偵字第2609號），提起上訴，本院判決如下：
    主  文
上訴駁回。
    事  實
一、施政陽明知甲基安非他命係毒品危害防制條例所定之第二級
    毒品，依法不得販賣，仍為下列之行為：
  ㈠基於意圖營利而販賣第二級毒品之犯意，使用附表二所示之
    行動電話，作為與林誠熙持用之門號0000000000號行動電話
    聯絡之工具，分別於附表一編號1至3所示之時間、地點，以
    附表一編號1至3所示之方式，販賣甲基安非他命予林誠熙共
    3次，並收取如附表一編號1至3所示之價金。
  ㈡基於意圖營利而販賣第二級毒品之犯意，使用附表二所示之
    行動電話，作為與何昶毅持用之門號0000000000號行動電話
    聯絡之工具，分別於附表一編號4至5所示之時間、地點，以
    附表一編號4至5所示之方式，販賣甲基安非他命予何昶毅共
    2次，並收取如附表一編號4至5所示之價金。
二、嗣因警方上線監聽發現，於民國108年11月28日執行搜索，
    在臺中市豐原區田心路2段247巷29弄口查獲，並扣得如附表
    二所示之行動電話，而查悉上情。
三、案經臺北市政府警察局刑事警察大隊報告臺灣新北地方檢察
    署檢察官偵查起訴及移送併辦。
    理  由
壹、證據能力部分
    按被告以外之人於審判外之陳述，雖不符刑事訴訟法第159
    條之1至第159條之4之規定，而經當事人於審判程序同意作
    為證據，法院審酌該言詞陳述或書面陳述作成時之情況，認
    為適當者，亦得為證據。又當事人、代理人或辯護人於法院
    調查證據時，知有第159條第1項不得為證據之情形，而未於
    言詞辯論終結前聲明異議者，視為有前項之同意，同法第15
    9條之5亦有明定。查本件檢察官及辯護人就本判決下列所引
    被告以外之人於審判外陳述之證據能力均不予爭執，迄至言
    詞辯論終結，亦未對該等證據之證據能力聲明異議，上訴人
    即被告（下稱被告）施政陽經本院合法傳喚，雖未到庭表示
    意見，惟其於原審審理時，並未爭執證據能力（見原審卷第
    108、170、171頁），本院審酌該些供述證據作成時，核無
    違法取證或其他瑕疵，認為以之作為本案之證據屬適當，自
    有證據能力。其餘資以認定被告犯罪事實之非供述證據，均
    查無違反法定程序取得之情形，依刑事訴訟法第158條之4反
    面規定，亦具證據能力。
貳、實體部分
一、認定犯罪事實所憑之證據及理由：
　㈠被告雖於本院經合法傳喚，無正當之理由不到庭，惟上開事
    實，業據被告於警詢、偵訊、原審準備程序及審理時，均坦
    承不諱（見偵字第189號卷第7至19、165至168頁，原審卷第
    105至110、167至174頁），核與證人林誠熙、何昶毅於警詢
    及偵查中之證詞相符（見偵字第2609號卷第29至38頁，偵字
    第189號卷第151至154、101至106、137至140頁），且有原
    審法院108年聲搜字第1854號搜索票、臺北市政府警察局刑
    事警察大隊搜索扣押筆錄及扣押物品目錄表、證人何昶毅及
    林誠熙行動電話門號通聯對話紀錄查詢資料（見偵字第189
    號卷第25至33、145、146、157至161頁）、原審法院108年
    聲監字第891號通訊監察書、被告行動電話門號通訊監察譯
    文（見偵字第2609號卷第53至65頁）在卷可資佐證，足認被
    告前揭任意性之自白與事實相符，堪以採信。　
  ㈡按販賣毒品係違法行為，非可公然為之，有獨特販售通路及
    管道，並無公定價格，容易增減分裝重量，且每次買賣之價
    格、數量，當各有差異，或隨供需雙方資力、關係深淺、需
    求量、貨源充裕與否、對行情之認知、販賣者對資金之需求
    程度，及政府查緝鬆嚴之態度，為各種不同之風險評估，而
    為機動性之調整，故其價格標準，自非一成不變，販賣者從
    各種價差或量差或純度差牟利之方式，亦有差異，但其意圖
    營利之非法販賣行為目的則同一。況毒品價格非低、取得不
    易，毒品非法交易，向為政府查禁森嚴且重罰不寬貸，被告
    與林誠熙、何昶毅非親故至交，僅為一般毒品交易關係，並
    無何特殊情誼，苟非有利可圖，殊無甘冒遭查獲重罰之高度
    風險，而平白親送交付毒品之理，又被告於原審準備程序亦
    供稱：我賣新臺幣(下同)2,500元的甲基安非他命可以賺吸2
    口的量，我賣1,000元的甲基安非他命可以賺吸1口的量等語
    （見原審卷第106頁），益證被告確有販賣第二級毒品藉此
    牟利之意圖及犯行至明。
  ㈢綜上所述，本案事證明確，被告犯行洵堪認定，應依法論
　　科。
二、論罪：
　㈠被告行為後，毒品危害防制條例於109年1月15日修正公布，
    於109年7月15日生效，修正前毒品危害防制條例第4條第2項
    規定：「製造、運輸、販賣第二級毒品者，處無期徒刑或7
    年以上有期徒刑，得併科新臺幣1千萬元以下罰金」，修正
    後之法定刑提高為「處無期徒刑或10年以上有期徒刑，得併
    科新臺幣1千5百萬元以下罰金」，經比較新舊法，修正後之
    規定並未較有利於被告，依刑法第2條第1項前段之規定，自
    應適用被告行為時即修正前毒品危害防制條例之規定論處。
    核被告如附表編號1至5所為，均係犯修正前毒品危害防制條
    例第4條第2項之販賣第二級毒品罪。被告意圖販賣而持有第
    二級毒品之低度行為，應為販賣第二級毒品之高度行為所吸
    收，均不另論罪。被告所犯上開5罪間，犯意各別，行為互
    殊，應分論併罰。
　㈡關於毒品危害防制條例第17條第2項之審酌：
　　查被告所犯如附表編號1至5所示5次販賣第二級毒品犯行，
    於檢察官偵訊及原審均坦承犯行，其於本院審理時雖未到庭
    ，惟於上訴理由狀中亦陳明：自白犯罪，坦承不諱等語(見
    本院卷第29頁)，均合於毒品危害防制條例第17條第2項之規
    定，應分別減輕其刑。　　
  ㈢是否適用刑法第59條之說明：
  ⒈按刑法第59條規定之酌量減輕其刑，必須犯罪另有特殊之原
    因與環境，在客觀上足以引起一般同情，認為即使予以宣告
    法定最低度刑，猶嫌過重者，始有其適用。此所謂法定最低
    度刑，固包括法定最低本刑；惟遇有其他法定減輕之事由者
    ，則應係指適用其他法定減輕事由減輕其刑後之最低度刑而
    言。倘被告別有法定減輕事由者，應先適用法定減輕事由減
    輕其刑後，猶認其犯罪之情狀顯可憫恕，即使科以該減輕後
    之最低度刑仍嫌過重者，始得適用刑法第59條規定酌量減輕
    其刑（最高法院100年度台上字第744號判決意旨參照）。又
    按販賣第二級毒品罪之法定刑為無期徒刑或7年以上有期徒
    刑，得併科新臺幣1千萬元以下罰金，然同為販賣第二級毒
    品之人，其原因動機不一，犯罪情節未必盡同，或有大盤毒
    梟者，亦有中、小盤之分，甚或僅止於吸毒者友儕間為求互
    通有無之有償交付，是其態樣顯非可一概而論，即其販賣行
    為所造成危害社會之程度亦非可等量齊觀，倘依其情狀處以
    相當之有期徒刑，即足以懲儆，並可達防衛社會之目的者，
    自非不可依客觀之犯行與主觀之惡性二者加以考量其情狀，
    是否有可憫恕之處，適用刑法第59條之規定酌量減輕其刑，
    期使個案裁判之量刑，能斟酌至當，符合比例原則。
  ⒉經查，被告本件所為販賣第二級毒品甲基安非他命之犯行，
    固無可取，惟衡酌其販賣之對象僅2人，每次販賣之數量各
    約為0.4公克或1公克，價格分別為1,000、2,500元，可見被
    告販售上開第二級毒品之數量非多，藉此獲得之利益自屬微
    薄有限，該等犯行所造成危害社會之程度，終究與毒品大盤
    毒梟或中、小盤商等實際從事販賣第二級毒品以賺取巨額利
    潤之犯行顯然有別，應屬毒品交易之下游，惡性及對於社會
    秩序與國民健康之危害程度，尚非重大惡極。再參酌被告前
    未曾有販賣毒品之前案紀錄，於99年出監後有很長一段時間
    沒有犯罪，但因女友過世，心情不好，再次沉迷毒品遭判刑
    ，林誠熙是同事朋友行動不方便所以幫忙他，何昶毅曾經借
    被告錢所以幫忙他等情，業據被告於原審供述在卷（見原審
    卷第107、108頁），可見被告確有悔過之能力，僅因遭逢不
    幸事件，再次沉迷毒品後，在同儕間小量轉售毒品而犯下本
    案；而被告經警查獲後，在警詢、偵查及原審審理中均充分
    配合偵查及審理之程序，坦白供述其販賣毒品之經過情形，
    足認被告確實有心悔過，經綜合考量上開各項情狀，堪認被
    告主、客觀之惡性程度相對輕微，縱處以最輕之法定本刑有
    期徒刑7年，相較被告前開犯罪情節，猶嫌過重，無從與真
    正長期、大量販毒之惡行區別，在客觀上應足以引起一般人
    之同情，確有情輕法重之失衡現象，而顯有堪可憫恕之情狀
    ，為使其量刑斟酌至當，符合比例原則，爰就被告所為如附
    表所示5次犯行，均依刑法第59條之規定酌量減輕其刑，並
    依法遞減之。　
  ㈣至檢察官移送併辦（臺灣新北地方檢察署109年度偵字第2609
    號）部分，與本案起訴被告販賣第二級毒品之犯罪事實相同
    ，為實質上之同一案件，依審判不可分之原則，為起訴效力
    所及，本院自應併予審究，附此敘明。　　
三、駁回上訴之理由：
　㈠原審經審理結果，認被告罪證明確，因而適用修正前毒品危
    害防制條例第4條第2項、第17條第2項、第19條第1項，刑法
    第11條、第59條、第51條第5款、第38條之1第1項前段、第3
    項等規定，並審酌被告明知甲基安非他命為列管之第二級毒
    品，對於國人身心健康及社會治安影響甚大，竟仍販賣第二
    級毒品予林誠熙、何昶毅，助長毒品之流通，併考量被告自
    陳受有國中肄業之教育程度，受僱做水電，月薪約30,000多
    元，與弟弟共同扶養80多歲之母親，因女友過世，心情不好
    ，再次沉迷毒品遭判刑，且因毒品案件為了不讓家人擔心而
    沒住家裡，睡在車上，但會回去看家人(見原審卷第107頁)
    ，且有本院被告前案紀錄表附卷可憑，並斟酌被告前述販賣
    第二級毒品行為，販賣對象有2人，次數共5次，其販賣毒品
    之金額及數量，較長期、大量販賣毒品之毒梟而言相對較為
    輕微，以及被告自白犯行之犯後態度等一切情狀，就其5次
    犯行，分別判處有期徒刑2年、2年、2年、2年2月、2年，併
    定其應執行刑為有期徒刑3年。復就沒收部分說明：扣案如
    附表二所示之行動電話1支，為被告所有，供本案犯罪所用
    之物，應依毒品危害防制條例第19條第1項規定，宣告沒收
    。又被告之犯罪所得總共6,500元，並未扣案，爰依刑法第3
    8條之1第1項前段、第3項規定，於各該主文項下宣告沒收之
    ，於全部或一部不能沒收或不宜執行沒收時，追徵其價額。
    經核原判決認事用法，洵無違誤，量刑亦屬妥適。
　㈡被告上訴主張：本件應有刑法第59條之適用，並依刑法第57
    條請求從輕量刑云云(見本院卷第29至31頁)。惟本件業經原
    審依刑法第59條酌減其刑，並經本院說明如前，又按刑事審
    判旨在實現刑罰權分配正義，故法院對有罪被告科刑，應符
    合罪刑相當原則，使輕重得宜，罰當其罪，以契合社會法律
    感情，此所以刑法第57條明定科刑時應審酌一切情狀，尤應
    注意該條所列10款事項以為科刑輕重之標準，俾使法院就個
    案量刑，能斟酌至當。量刑輕重係屬事實審法院得依職權自
    由裁量事項，苟已斟酌刑法第57條各款所列情狀而未逾越法
    定刑度，不得遽指為違法（最高法院98年台上字5002號判決
    意旨參照）。本件原審判決已以被告之責任為基礎，說明其
    所犯5罪均適用毒品危害防制條例第17條第2項規定，均分別
    減輕其刑，並適用刑法第59條規定分別遞減輕其刑，再詳予
    審酌刑法第57條各款所列情形，為科刑輕重標準之綜合考量
    ，在法定刑度內，斟酌科刑，尚無偏執一端，致明顯失出失
    入之違法或不當，客觀上不生量刑裁量權濫用或違反比例原
    則、罪刑均衡原則之情形，原審所定應執行刑之刑度亦合於
    內、外部界限，與罪刑相當原則無悖，核無不合，自無違法
    之可言。被告徒以前詞上訴主張原審量刑、定刑過重，請求
    再予輕判云云，難認有據。從而，被告之上訴，為無理由，
    應予駁回。　
四、被告經本院合法傳喚，無正當理由而未到庭，爰依法不待其
    陳述，逕行判決。
據上論斷，應依刑事訴訟法第371條、第368條，判決如主文。
本案經檢察官黃冠傑提起公訴，檢察官陳昱旗到庭執行職務。
中　　華　　民　　國　　109 　年　　11　　月　　24　　日
                  刑事第十一庭  審判長法　官  周煙平
                                      法　官  陳俞伶
                                      法　官  連育群
以上正本證明與原本無異。
如不服本判決，應於收受送達後20日內向本院提出上訴書狀，其
未敘述上訴之理由者並得於提起上訴後20日內向本院補提理由書
（均須按他造當事人之人數附繕本）「切勿逕送上級法院」。
                                      書記官  廖紫喬
中　　華　　民　　國　　109 　年　　11　　月　　24　　日
附錄：本案論罪科刑法條全文
修正前毒品危害防制條例第4條
製造、運輸、販賣第一級毒品者，處死刑或無期徒刑；處無期徒
刑者，得併科新臺幣 2 千萬元以下罰金。
製造、運輸、販賣第二級毒品者，處無期徒刑或 7 年以上有期
徒刑，得併科新臺幣 1 千萬元以下罰金。
製造、運輸、販賣第三級毒品者，處 7 年以上有期徒刑，得併
科新臺幣 7 百萬元以下罰金。
製造、運輸、販賣第四級毒品者，處 5 年以上 12 年以下有期
徒刑，得併科新臺幣 3 百萬元以下罰金。
製造、運輸、販賣專供製造或施用毒品之器具者，處 1 年以上
7 年以下有期徒刑，得併科新臺幣 1 百萬元以下罰金。
前五項之未遂犯罰之。

附表一：
編號 販賣對象 交易時間 交易地點 交易金額（新台幣） 交易毒品之種類及數量 原判決主文欄 1 林誠熙 108年10月7日下午2時23分許通話前不久 新北市○○區○○路0段000號 1,000元 重量約0.4 公克之甲基安非他命（原購買0.8 公克，之後施政陽要回0.4 公克） 施政陽犯販賣第二級毒品罪，處有期徒刑貳年。扣案如附表二所示之物沒收。未扣案犯罪所得新臺幣壹仟元沒收，於全部或一部不能沒收或不宜執行沒收時，追徵其價額。 2 林誠熙 108年10月10日上午11時41分許通話後不久 新北市○○區○○路0段000號 1,000元 重量約0.4 公克之甲基安非他命 施政陽犯販賣第二級毒品罪，處有期徒刑貳年。扣案如附表二所示之物沒收。未扣案犯罪所得新臺幣壹仟元沒收，於全部或一部不能沒收或不宜執行沒收時，追徵其價額。 3 林誠熙 108年10月18日上午11時38分許通話後不久 新北市○○區○○路0段000號 1,000元 重量約0.4 公克之甲基安非他命 施政陽犯販賣第二級毒品罪，處有期徒刑貳年。扣案如附表二所示之物沒收。未扣案犯罪所得新臺幣壹仟元沒收，於全部或一部不能沒收或不宜執行沒收時，追徵其價額。 4 何昶毅 108年11月2日下午2時23分許通話後不久 新北市○○區○○路000 號附近路旁 2,500元（其中賒欠1,500元於附表5 之時間交付） 重量約1 公克之甲基安非他命 施政陽犯販賣第二級毒品罪，處有期徒刑貳年貳月。扣案如附表二所示之物沒收。未扣案犯罪所得新臺幣貳仟伍佰元沒收，於全部或一部不能沒收或不宜執行沒收時，追徵其價額。 5 何昶毅 108年11月6日下午8時25分許通話後不久 新北市三峽區恩主公醫院附近某全家便利超商前 1,000元 重量約0.4 公克之第二級毒品安非他命 施政陽犯販賣第二級毒品罪，處有期徒刑貳年。扣案如附表二所示之物沒收。未扣案犯罪所得新臺幣壹仟元沒收，於全部或一部不能沒收或不宜執行沒收時，追徵其價額。 

附表二（扣押物）：
扣押物品名稱 備註 行動電話之1 支（含門號0000000000號SIM卡1 張） 沒收